【裁判字號】    98,交抗,1171
【裁判日期】    980430
【裁判案由】    違反道路交通管理處罰條例
【裁判全文】
臺灣高等法院交通事件裁定            98年度交抗字第1171號
抗  告  人
即受處分人  甲○○
上列抗告人因違反道路交通管理處罰條例案件，不服台灣宜蘭地
方法院，中華民國98年3月20日所為裁定（97年度交聲字第275號
），提起抗告，本院裁定如下：
    主  文
抗告駁回。
    理  由
一、按汽車駕駛人，在設有禁止臨時停車標誌、標線處所臨時停
    車者，處新臺幣3百元以上6百元以下罰鍰，道路交通管理處
    罰條例第55條第3款定有明文。
二、原處分意旨略以：抗告人即受處分人甲○○（下稱受處分人
    ）所有車號562－EM號（舉發違反道路交通管理事件通知單
    及裁決書均誤繕為562－EN號）營業一般小客車，於民國（
    下同）97年7月9日下午4時27分許，在臺北市○○路之7附近
    ，因在劃有紅線路段臨時停車違規，經臺北市政府警察局信
    義分局以北市警交大字第A00HA0156號舉發違反道路交通管
    理事件通知單舉發，原處分機關即交通部公路總局台北區監
    理所宜蘭監理站因依違反道路交通管理處罰條例第55條第3
    款之規定，裁處受處分人新臺幣（下同）300元等語。
三、異議意旨略以：舉發通知單上所載車號562－EN號車子非其
    所有，其亦未曾駕駛該562－EN號車輛違規，其所有車輛車
    號係562－EM號，當時有客人欲上車，但因前面有1部大客車
    擋住其行進方向，其始在上開地點臨時停車，等待大客車離
    開，依違反道路交通事件統一裁罰基準及處罰細則第12條第
    1項第5款之規定，其臨停係有理由，本件應免予舉發。又該
    路段劃有黃線供大客車臨停，但舉發違規通知單記載之違規
    事實係在劃有紅線路段臨停，足見其並未佔用大客車臨停上
    下客專用區，但證人張銘文於原審當庭繪製之97年7月9日大
    客車臨停上下客處，卻在受處分人前方之紅線路段，並非在
    黃線路段，與事實不符，為此聲明異議云云。
四、原裁定以：
(一)受處分人所有車牌號碼562－EM號營業一般小客車，於97年7
    月9日下午4時20分許，在臺北市○○路之7即101大樓附近設
    有禁止臨時停車標線（紅線）處所臨時停車等情，業據證人
    即本件製單舉發之警員張銘文於原審調查證稱：「當初是在
    97年7月9日16時20分許，有勤指中心通報說松智路101大樓
    前有計程車違規排班，伊當時是執行巡邏勤務，到現場就發
    現該部562－EM的計程車違規排班，通知單上所載的562－EN
    是誤載，當時伊就依規定舉發。伊等巡邏車開過去的時候，
    有1輛大客車停在系爭計程車的外側，另外也有1輛大客車是
    停在前面，且伊等巡邏車有開警示燈，是等到停在計程車外
    側的大客車走了以後，伊等才把巡邏車開到前面去停，並開
    單舉發。伊有請駕議人出示駕照及行照，也有告知違規的情
    況，異議人當場有說前面有大客車停住，當時現場是有大客
    車停在外面，但並不影響計程車的出入，異議人載客後，還
    是可以立即開走。異議人辯稱說前面有大客車停住後，伊有
    告知異議人說在巡邏車到達現場時，異議人在載客後還是有
    時間把車開走，不應該停在那邊，後來異議人沒有再講什麼
    。從外側大客車離開到下車去開單舉發562－EM違規，異議
    人有足夠的時間把計程車開走。另外勤指中心會通報本件違
    規，就是因為該處的計程車違規排班佔據大客車的停車格，
    導致大客車必須停在外面。自從伊到達現場到舉發本件違規
    為止，伊並未看見異議人計程車上有乘客」等語（見原審卷
    第21至23頁），並當庭繪製舉發現場圖在卷可參（見原審卷
    第31頁），而證人張銘文於舉發過程中，並無違法或不當之
    瑕疵存在，且與受處分人素不相識，更無怨懟或過節存在，
    衡情並無刻意設詞誣指受處分人違規之理，其證詞應屬可信
    。又受處分人亦坦承於上開時地，駕駛車牌號碼562－EM號
    營業一般小客車，臨停於臺北市○○路101大樓附近馬路旁
    遭警開單舉發等情（見原審卷第20頁）。此外，復有舉發違
    反道路交通管理事件通知單存根聯及臺北市交通管制工程處
    98年3月5日北市交工規字第0983 0739500號函附說明、照片
    及設置現場圖在卷可稽（見原審卷第18、26、27、37至40頁
    ），足見受處分人上開違規行為，堪以認定。至舉發違反道
    路交通管理事件通知單上車牌號碼欄記載車號「562－EN」
    ，應係「562－EM」之誤繕等情，亦據證人張銘文於原審調
    查時證述在案，而受處分人既有於處分書所載時地「在劃有
    紅線路段臨時停車」之違規事實，則本件違規車輛及駕駛人
    均屬已特定，是雖舉發之車號誤寫，仍無礙於本件違規事實
    之認定。
(二)受處分人固以前詞置辯，並提出臺北市○○路之7即101大樓
    前之照片5紙及載有舉發當時情形之照片1紙為證（見原審卷
    第27、28、33頁）。惟查：受處分人前開違規行為，已據證
    人張銘文證述綦詳，有如前述，而原審針對「台北市○○路
    101大樓前之路段，於97年7月9日是否均劃有紅線，禁止計
    程車臨時停車？或設有計程車得臨時停車之黃線路段？並請
    提供會有清楚紅、黃標線、開放臨停之告示牌（請註明開放
    時間、車種，該處人行道如有內縮，請一併標清楚）及101
    大樓所在位置之現場圖供參」等情，函詢台北市政府交通局
    結果，據轉臺北市交通管制工程處覆稱：「二、臺北市○○
    路101大樓前路段除規劃大客車臨停區域外，餘皆為禁止臨
    時停車路段，禁止臨停紅線於97年7月9日前即已繪設完成（
    96年1月31日繪設），且101大樓係以開放地下樓層動線之方
    式供許程車排班，松智路前並未提供計程車臨停規劃。三、
    松智路101大樓前規劃人行道內線繪設黃線供大客車臨停，
    並於該臨停區域前後皆設立標示牌面：『8－20大客車臨停
    上下客專用，禁止其他車輛占用』，並於地面以標字『大客
    車專用』清楚標明之」等語，有該工程處98年3月5日北市交
    工規字第09830739500號函附說明、照片及設置現場圖在卷
    可稽（見原審卷第18、37至40頁），足見受處分人上開臨時
    停車地點，除大客車以外，其餘車輛均禁止臨時停靠無疑，
    又受處分人亦非係因上、下客而臨時停車等情，亦據證人張
    銘文證述在案，自無適用違反道路交通事件統一裁罰基準及
    處罰細則第12條第1項第5款規定之餘地，受處分人上開所辯
    ，尚無足取。至受處分人雖另辯稱：該路段係劃有黃線供大
    客車臨停之路段，但舉發違規通知單記載係在劃有紅線路段
    臨停，足見其並未佔用大客車臨停上下客專用區，但證人張
    銘文於原審當庭繪製之97年7月9日大客車臨停上下客處，卻
    在其前方之紅線路段，而非在黃線路段，與事實不符云云，
    但受處分人既已坦承於上開時地，駕駛車牌號碼562－EM 號
    營業一般小客車，臨停於臺北市○○路101大樓附近之馬路
    旁，而該路段除大客車以外，其餘車輛均禁止臨時停靠，受
    處分人自已構成違規，是以無論大客車係是臨停在繪設黃線
    之大客車臨停區內，或係繪有紅線之禁止臨停區內，受處分
    人均不可在禁止臨停區內臨時停車，受處分人此部分所辯，
    亦不足據為其有利之認定。綜上所述，受處分人違規事證明
    確，原審以原處分機關依道路交通管理處罰條例第55條第3
    款規定，裁處受處分人300元，並無不合，因認本件聲明異
    議為無理由，予以駁回，經核尚無違誤。
五、抗告意旨略以：證人張銘文於原審調查證稱：「伊等巡邏車
    開過去的時候，有1輛大客車停在系爭計程車的外側，另外
    也有1輛大客車是停在前面，且伊等巡邏車有開警示燈，是
    等到停在計程車外側的大客車走了以後，伊等才把巡邏車開
    到前面去停，並開單舉發。」、「伊有告知異議人說在巡邏
    車到達現場時，異議人在載客後還是有時間把車開走，不應
    該停在那邊」等語，亦不否認受處分人當時駕駛之計程車上
    確有客人。又受處分人行徑路向因遭大客車臨停受到妨礙，
    而在上開地點臨時停車，係因不知有上開條款之規定所致，
    且於警員開單時未予爭執，依違反道路交通事件統一裁罰基
    準及處罰細則第12條第1項第5款之規定，本件應免予舉發。
    又依臺北市交通管制工程處函覆內容，大客車臨時臨停專用
    係以劃有黃色之區域為限，其餘劃有紅線路段不論何車種均
    禁止臨時停車，是以本件台北市○○路101大樓前路段均非
    大客車專用區域，而受處分人在紅線路段臨時停車載客，遭
    大客車在非其專用臨時停車之黃色區域即台北市○○路101
    大樓前下客阻礙受處分人通行，自有上開違反道路交通事件
    統一裁罰基準及處罰細則第12條第1項第5款規定之適用，為
    此提起抗告云云。
六、經查：受處分人上開違規事實，業據證人張銘文證述綦詳，
    且其證詞亦較受處分人可信，有如前述，雖證人張銘文於原
    審調查證稱：「伊等巡邏車開過去的時候，有1輛大客車停
    在系爭計程車的外側，另外也有1輛大客車是停在前面，且
    伊等巡邏車有開警示燈，是等到停在計程車外側的大客車走
    了以後，伊等才把巡邏車開到前面去停，並開單舉發。」、
    「伊有告知異議人說在巡邏車到達現場時，異議人在載客後
    還是有時間把車開走，不應該停在那邊」等語，固見當時確
    有大客車停於受處分人車輛之前，但仍無礙於受處分人違規
    事實之成立，且證人張銘文於原審調查亦證稱：「自從伊到
    達現場到舉發本件違規為止，伊並未看見異議人計程車上有
    乘客」等語，足認受處分人所辯其係在該路段載客上下車，
    要屬無據，不足採信。又台北市○○路101大樓前路段除規
    劃大客車臨停區域外，餘皆為禁止臨時停車，有臺北市交通
    管制工程處上開函覆可參，是以本件受處分人既在紅色禁止
    臨停路段停車，且非因載客上下車而臨時停車，自不得以其
    係遭大客車在非專用臨時停車區域阻礙而解免其違規責任，
    要無違反道路交通事件統一裁罰基準及處罰細則第12條第1
    項第5款規定適用之餘地，受處分人上開違規之事實，堪以
    認定。抗告意旨，仍執陳詞，指摘原裁定不當，為無理由，
    應予駁回。
據上論斷，應依道路交通管理處罰條例第89條，道路交通案件處
理辦法第26條，刑事訴訟法第412條，裁定如主文。
中    華    民    國    98    年    4     月    30    日
                  刑事第十七庭  審判長法  官  趙功恆
                                      法  官  陳憲裕
                                      法  官  高明哲
以上正本證明與原本無異。
不得再抗告。
                                      書記官  梁淑時
中    華    民    國    98    年    4     月    30    日


司法院資訊處製作；財團法人民間司法改革基金會備份。
